【裁判字號】    97,交聲,2556
【裁判日期】    980320
【裁判案由】    交管條例聲異
【裁判全文】
臺灣板橋地方法院交通事件裁定
原處分機關  交通部公路總局臺北區監理所
異  議  人
即受處分人  甲○○
上列異議人即受處分人因違反道路交通管理處罰條例案件，對於
交通部公路總局臺北區監理所民國97年9月5日所為之北監自裁字
第裁40─C00000000號處分，聲明異議，本院裁定如下：
    主  文
原處分撤銷。
甲○○不罰。
    理  由
一、按違反本條例之行為，自行為成立之日起；行為有連續或繼
    續之狀態者，自行為終了之日起，逾三個月不得舉發，道路
    交通管理處罰條例第九十條前段定有明文。又同條例第九十
    二條第三項規定授權訂定之違反道路交通管理事件統一裁罰
    基準及處理細則第十一條第一項第四款明定：「行為人有本
    條例之情形者，應填製舉發違反道路交通管理事件通知單，
    並於被通知人欄予以勾記，其通知聯依下列規定辦理：四、
    逕行舉發者，應按已查明之資料填註車牌號碼、車輛種類、
    車主姓名及地址，並於通知單上方空白處加註逕行舉發之文
    字後，由舉發單位送達被通知人。」；同細則第五條規定：
    「處理違反道路交通管理事件，有關文書送達之程序，依行
    政程序法之規定」，亦明文規定逕行舉發之舉發通知單應送
    達於被通知人，且其送達程序應依行政程序法規定行之。次
    按公法上有特定相對人之意思表示或意思通知，除法律有特
    別規定者外，在非對話為之者，應以達到相對人時生效，所
    謂達到，乃在使相對人居於可得瞭解之狀態為已足，此在法
    理上應為當然之解釋（行政法院六十八年度判字第八三八號
    裁判意旨參照）。又八十八年二月三日公布，九十年一月一
    日施行之行政程序法，就行政機關所為有特定相對人之書面
    行政處分或行政行為之送達，於第六十七條至第九十一條定
    有明文規定，同法第一百十條第一項復明定：「書面之行政
    處分自送達相對人及已知之利害關係人起；書面以外之行政
    處分自以其他適當方法通知或使其知悉時起，依送達、通知
    或使知悉之內容對其發生效力」。前揭違反道路交通管理事
    件統一裁罰基準及處理細則第五條既有如上所述之明文規定
    ，且交通裁罰事件中相關行政機關所為之行政行為，並非屬
    行政程序法第三條第一項、第二項所列舉之得排除行政程序
    法適用之行政機關或行政行為，而交通違規行為之舉發，在
    性質上復屬公法上有相對人之書面意思通知，故自應適用行
    政程序送達之規定，並依前開行政法院判決之見解及行政程
    序法第一百十條第一項之規定，以書面之舉發通知依行政程
    序法之規定送達於受通知人時，始完成舉發程序而發生效力
    （參臺灣高等法院九十六年度交抗字第三三０號裁定意旨；
    另同法院九十七年度交抗字第二五一九號、第三五０號、九
    十六年度交抗字第四二八號、第六０九號、第八四八號裁定
    均採相同意旨，可資參考）。
二、本件原處分認異議人即受處分人甲○○所有之車號HU－三二
    一八號自用小客車，於民國九十七年五月二十三日上午八時
    十二分許，在臺北縣中和市○○街一六九巷內，不緊靠道路
    右側停放，經臺北縣政府警察局中和分局國光派出所執勤員
    警拍照採證，並掣單逕行舉發。嗣受處分人於應到案日期（
    九十七年六月二十三日）後之九十七年七月十六日提出申訴
    ，經原處分機關函請舉發單位調查結果，仍認受處分人確有
    上開不緊靠道路右側停車之違規行為，原處分機關乃依道路
    交通管理處罰條例第五十六條第一項第六款及違反道路交通
    管理事件統一裁罰基準表（逾越應到案期限三十日內）規定
    ，裁處罰鍰一千元。
三、異議意旨略以：異議人車輛停於自家巷內樓下，此巷非既成
    道路，也沒有被政府徵收，亦未劃設紅、黃線，且屬私人土
    地，車輛停於居家牆壁旁邊，也算違規確實不服；又異議人
    沒有收到罰單，事後有事至監理所才知道，且警察採證資料
    模糊不清，沒有把道路與車輛全部照下，相片亦沒有違規時
    間與日期，爰請撤銷原處分等語。
四、經查，本件北縣警交字第Ｃ00000000號舉發違反道
    路交管理事件通知單（下稱舉發通知單），經原舉發單位臺
    北縣政府警察局中和分局於九十七年五月二十九日以掛號郵
    寄送達方式，向異議人之車籍地址「臺北縣中和市○○街一
    八九巷十五號四樓」投遞，嗣因招領逾期，由郵政機關將該
    舉發通知單退回等情，有寄送舉發通知單封面、大宗掛號函
    件執據、大宗投遞簽收清單影本各一紙附卷可稽，又經本院
    向臺北縣政府警察局中和分局承辦人員查悉該舉發通知單遭
    退回後，並未有其他合法送達行為，此有本院電話紀錄查詢
    表一份在卷足憑。則舉發單位於上開舉發通知單遭退回後，
    既未依行政程序法規定之其它送達程序如寄存送達等再為送
    達，自難認本件舉發通知單業經合法送達而生舉發之效力。
    而本件異議人違規之時間為九十七年五月二十三日，依道路
    交通管理處罰條例第九十條前段之規定，原舉發單位至遲應
    於同年八月二十二日前完成舉發程序，然原舉發單位於上開
    舉發通知單遭退回後，始終未再辦理其他適法之送達程序，
    其舉發程序自異議人違反道路交通管理處罰條例之行為成立
    之日起，逾三月未完成，該舉發殊非合法，依法要無得再據
    此一舉發加以裁罰之餘地。原處分機關未予詳查，對於未經
    合法舉發之違規行為逕予裁處異議人罰鍰一千元，於法自有
    未合。是本件異議為有理由，爰將原處分撤銷，並改諭知異
    議人不罰，以資適法。
據上論斷，應依道路交通案件處理辦法第二十條前段，裁定如主
文。
中    華    民    國    98    年    3     月    20    日
                    交通法庭    法  官  劉  安  榕
以上正本證明與原本無異
如不服本裁定，應於裁定送達後5 日內敘明抗告理由，向本院提
出抗告狀。
                                書記官  陳  盈  真
中    華    民    國    98    年    3     月    20    日


司法院資訊處製作；財團法人民間司法改革基金會備份。
